臺中高等行政法院裁定
　　　　　　　　　　　　　　　　　 96年度聲重字第00001號
聲　請　人　甲○○
代　理　人　劉家驥　律師
相　對　人
即　原　告　丙○○
代　理　人　楊榮富律師
相　對　人
即　被　告　臺中市政府
代　表　人　乙○○
代　理　人　黃呈利律師
上列聲請人因原告丙○○與被告臺中市政府間土地重劃事件，對
本院中華民國95年12月27日94年度訴字第603號確定判決聲請重
新審理，本院裁定如下︰
    主  文
聲請駁回。
聲請程序費用由聲請人負擔。
    理  由
一、緣被告臺中市政府辦理第12期福星市地重劃，徵收坐落臺中
    市○○區○○段862、862-1地號2筆土地，並就其地上建物
    即門牌號碼臺中市○○區○○路182號房屋辦理查估補償，
    核定補償費為新臺幣（下同）1,784,173元，自動拆除獎勵
    金1,085,959元。因原告丙○○與訴外人黃鏡芳均向被告臺
    中市政府主張其為系爭建物之所有權人，被告臺中市政府乃
    於地上物查估補償清冊編號43號及自動拆除獎勵金清冊編號
    91之所有權人欄同時登載原告丙○○及訴外人黃鏡芳之名義
    。嗣訴外人黃鏡芳向被告臺中市政府提出遺產分割協議書、
    遺產稅繳清證明書、贈與契約書等資料，主張系爭建物係其
    所有現贈與甲○○（即本件聲請人）。被告臺中市政府，乃
    以94年2月18日府建土字第0940028918號函通知聲請人甲○
    ○，同意將補償清冊所列系爭建物之所有權人更正為甲○○
    。原告丙○○不服，申請被告臺中市政府暫緩發放上開補償
    費，經被告臺中市政府函復否准，並將補償費發放予甲○○
    ，原告丙○○不服提起訴願被駁回後，即向本院提起行政訴
    訟，經本院於95年12月27日以94年度訴字第603號判決將被
    告臺中市政府94年2月18日府建土字第0940028918號函關於
    所有權人由「丙○○、黃鏡芳」更正為「甲○○」之行政處
    分撤銷確定，被告臺中市政府乃以96年4月25日府建土字第
    0960090998號函通知甲○○，應將核發之補償費1,784,173
    元繳回。聲請人甲○○以本院94年度訴字第603號判決將被
    告臺中市政府94年2月18日府建土字第0940028918號函關於
    所有權人由「丙○○、黃鏡芳」更正為「甲○○」之行政處
    分撤銷確定，並未通知伊參加訴訟，其接到臺中市政府上開
    通知後，始知其情，乃向本院聲請重新審理。
二、聲請人聲請意旨略以：查被告臺中市政府辦理第12期福星市
    地重劃，徵收坐落臺中市○○區○○段862、862-1地號2筆
    土地，並就其上之建物即門牌號碼臺中市○○區○○路182
    號房屋予以查估補償，核定補償費1,784,173元，被告於94
    年2月18日以府建土字第0940028918號函通知聲請人，同意
    將補償清冊所列系爭建物之所有權人更正為聲請人，並將前
    開補償費發放予聲請人。原告丙○○不服，提起行政訴訟，
    鈞院94年度訴字第603號確定判決（下稱原確定判決）撤銷
    臺中市政府94年2月18日府建字第0940028918號函關於所有
    權人由「丙○○、黃鏡芳」更正為「楊靜明」之行政處分，
    該案撤銷訴訟之結果，對聲請人之權利將受損害，鈞院竟未
    通知聲請人參加訴訟，即逕為判決確定。惟本件依據臺灣高
    等法院臺中分院（以下簡稱臺中高分院）95年度重上字第
    120號民事確定判決主文，原告丙○○應拆除坐落臺中市○
    ○區○○段862地號及同段862-1地號土地上之建物，顯示原
    告丙○○對系爭建物並無所有權，上開民事確定判決足以影
    響本件確定判決結果云云。
三、按因撤銷或變更原處分或決定之判決，而權利受損害之第三
    人，如非可歸責於己之事由，未參加訴訟，致不能提出足以
    影響判決結果之攻擊或防禦方法者，得對於確定終局判決聲
    請重新審理，行政訴訟法第284條第1項定有明文。是依上開
    規定，聲請重新審理之事由必須符合：(一)未參加確定判決之
    原訴訟程序，乃因不可歸責於自己之事由所造成。(二)因未參
    加訴訟，導致不能提出攻擊或防禦方法。(三)各該不能提出之
    攻擊或防禦方法，足以影響判決之結果。亦即行政訴訟法就
    聲請重新審理之事由，採明確的具體因果標準之立法，即權
    利受損害之第三人，未參加訴訟，必須導致不能提出「足以
    影響判決結果之攻擊或防禦方法」，始得對於確定終局判決
    聲請重新審理。因此聲請人之聲請是否有理由，須視聲請人
    於聲請程序中所主張不能及時提出攻擊或防禦方法，有「足
    以影響判決結果」者，始能准其聲請重新審理，單純未參加
    訴訟並不構成聲請之理由（參閱翁岳生編，行政法〈下〉，
    第531頁至532頁及吳庚著行政法之理論與實用〈增訂九版〉
    第712頁）。
四、本件如前所述，聲請人聲請參加訴訟，所提出之攻擊或防禦
    方法，乃係提出臺中高分院95年度重上字第120號民事確定
    判決，主張因本院確定判決未通知其參加訴訟，致其未能提
    出該足以影響判決結果之攻擊或防禦方法云云。惟查聲請人
    所舉臺中高分院95年度重上訴字第120號案，原係由聲請人
    與黃鏡芳共同向臺灣臺中地方法院（下稱臺中地院）起訴，
    主張系爭坐落臺中市○○區○○段862、862-1地號2筆土地
    ，係其2人所有，該地上建物即系爭門牌號碼臺中市○○區
    ○○路182號房屋，業由黃鏡芳贈與甲○○，並由甲○○為
    系爭房屋之納稅義務人；被告丙○○並無任何權源，占用系
    爭房屋，並於土地上堆置回收之電冰箱、電視機等雜物，為
    此先位聲明請求判命被告丙○○遷讓系爭房屋，並搬離空地
    上之堆置回收之電冰箱、電視機等雜物，將房屋及土地返還
    原告黃鏡芳、甲○○。備位聲明請求判決被告丙○○應將系
    爭房屋拆除，返還坐落臺中市○○區○○段862、862-1地號
    2筆土地予原告黃鏡芳、甲○○。案經臺中地院以94年度重
    訴字第270號判決，被告丙○○應將系爭房屋拆除將上開2筆
    土地返還原告黃鏡芳、甲○○。被告丙○○不服提起上訴，
    臺中高分院95年度重上訴字第120號判決，將臺中地院94年
    度重訴字第270號判決廢棄，其主文諭知上訴人丙○○（即
    本案原告）應拆除系爭建物，將土地返還被上訴人（即本件
    聲請人），其判決理由中更明系爭房屋係上訴人（即本件
    原告）之父張添福生前於35年10月1日出資建築，嗣因房屋
    老舊，繼由上訴人修建及增建，並非屬被上訴人甲○○所有
    ，惟上訴人使用系爭土地並無合法權源，被上訴人以其無權
    占有系爭房屋，訴請遷出之先位聲明，雖無理由，但被上訴
    人請求上訴人拆屋並搬離堆置空地上之回收電冰箱等雜物，
    交還系爭土地之備位聲明則為有理由，應予准許，而為判決
    上訴人應拆屋還地。此有聲請人提出之上開民事判決影本在
    卷可按。是聲請人所主張其足以影響本案判決之臺中高分院
    95年度重上訴字第120號民事訴訟判決，乃係認定系爭房屋
    屬原告丙○○所有，並非聲請人所有，惟原告丙○○所有系
    爭房屋占用聲請人所有土地，並無正當權源，故判決原告丙
    ○○應拆除系爭房屋返還土地與聲請人。從而，聲請人提出
    上開民事判決，對於本件原確定判決撤銷臺中市政府94年2
    月18日府建字第0940028918號函關於所有權人由「丙○○、
    黃鏡芳」更正為「楊靜明」之行政處分之判決結果，並不生
    影響；顯非足以影響判決結果之攻擊或防禦方法，聲請人據
    以聲請重新審理為無理由，應以裁定駁回之。
五、依行政訴訟法第288條後段、第104條、民事訴訟法第95條、
    第78條，裁定如主文。
中　　華　　民　　國　　96　　年　　 7　　月　　13　  日
                    第三庭審判長法  官  王  茂  修
                                法  官  莊  金  昌
                                法  官  林  金  本
以上正本證明與原本無異。
如不服本裁定，應於裁定送達後10日內以書狀敘明理由，經本院
向最高行政法院提起抗告（須依對造人數附具繕本）；並應預繳
送達用雙掛號郵票390元（34元及5元郵票各10份)。
中　　華　　民　　國　　96　　年　　 7　　月　　13　  日
                                書記官  蔡  騰  德
